臺灣臺東地方法院交通事件裁定 　　　　96年度交聲字第62號
原處分機關　交通部公路總局高雄區監理所臺東監理站
異　議　人　豐運貨運有限公司
代　表　人　丙○○
代　理　人　周月霞
上列異議人即受處分人因違反道路交通管理處罰條例案件，對交
通部公路總局高雄區監理所臺東監理站於中華民國96年8月2日所
為之處分（東監違裁字第裁81-C00000000號），聲明異議，本院
裁定如下：
    主  文
異議駁回。
    理  由
一、原處分意旨略以：異議人即受處分人豐運貨運有限公司所有
    之車牌號碼923-GB號營業貨運曳引車，於民國96年6月2日晚
    上9時許，行經臺2線76.5公里處時，因「不當使用行車紀錄
    器致無法正確記錄資料」違規，為臺北縣政府警察局瑞芳分
    局交通分隊以北縣警交字第C00000000號舉發違反道路交通
    管理事件通知單逕行舉發，原處分機關遂依道路交通管理處
    罰條例第18條之1第3項、第4項、違反道路交通管理事件統
    一裁罰基準表規定，裁處罰鍰新臺幣（下同）9千元，並責
    令參加臨時檢驗。
二、異議意旨略以：異議人遭查扣之行車紀錄卡均有更換使用，
    不可能有重複使用之情事，臨檢當時行車紀錄卡上的黑線比
    較粗，警員就認定該車行車紀錄卡重複使用，因為日本車與
    歐洲車規格不同，顯示出來的行車紀錄亦不同，不能一概而
    論，不能因線條較粗就認定有重複使用，為此狀請撤銷原處
    分云云。
三、按未依規定保存行車紀錄卡或未依規定使用、不當使用行車
    紀錄器致無法正確記錄資料者，處汽車所有人9千元以上1萬
    2千元以下罰鍰，並責令其參加臨時檢驗，道路交通管理處
    罰條例第18條之1第3項及第4項分別定有明文。次按行車紀
    錄器具有連續記錄汽車瞬間行駛速率及行車時間之功能，由
    於每張行車紀錄卡僅能記錄24小時內之相對應行車速率，故
    駕駛人本應每日按時更換並正確使用，方能完整記錄車輛真
    正之行車時間及相對應之行車速率，事後始可根據該紀錄內
    容而作為行車狀況之參考資料，如此才能符合道路交通安全
    規則有關大型車輛應裝設行車紀錄器之立法目的（參見道路
    交通安全規則第39條第24款、第39條之1第18款等規定）。
    基此，依規定需裝設行車紀錄器之車輛，除需裝設確實有效
    而可正常運作之行車紀錄器外，亦應依照相關規定按時更換
    行車紀錄卡，並且根據正確操作程序將行車紀錄卡裝設於該
    行車紀錄器中。
四、經查：
（一）異議人所有之車牌號碼923-GB號營業貨運曳引車，於96年
      6月2日晚上9時許，由駕駛人乙○○駕駛上開曳引車行經
      臺2 線76.5公里處時，經臺北縣政府警察局瑞芳分局交通
      隊員警攔停檢查其車上之行車紀錄器後，發現其行車紀錄
      器有重覆使用之情事，遂以「行車紀錄器不當使用致無法
      正確記錄資料」違規，由臺北縣政府警察局瑞芳分局交通
      分隊逕行舉發，異議人不服舉發，向原處分機關申訴，原
      處分機關仍認異議人車輛確有上揭違規，遂據此裁處異議
      人罰鍰9千元，並責令參加臨時檢驗，有上揭臺北縣政府
      警察局瑞芳分局交通分隊北縣警交字第C00000000號舉發
      違反道路交通管理事件通知單、行車紀錄卡影本（下稱系
      爭紀錄卡）、交通違規案件陳述書、交通部公路總局高雄
      區監理所臺東監理站96年8月2日東監違裁字裁81-C000000
      00號違反道路交通管理事件裁決書各1紙在卷可佐。
（二）異議人雖辯稱上開車輛當日之系爭紀錄卡並無重複使用情
      事，不能因線條較粗即認定有重覆使用云云。惟查，據證
      人即本件交通違規事件舉發員警甲○○於本院調查時到庭
      結證稱：「‧‧‧異議人的行車紀錄器明顯有重複使用，
      所以我就開單，開單的根據是線條太密集，如本件約16點
      到20時，3時到4時的地方，與平常所見的不太一樣，車子
      停止的時間也與我們當時攔檢的時間不同，我們攔檢的時
      間約接近21時左右，但行車紀錄器上最後明顯是超過21時
      了，這是我們判定的第一點。另外一點是根據異議人的行
      車紀錄器外圈是時速，內圈是轉速，裡面有一條重疊的線
      。」、「本件的行車紀錄器有出現直線又出現曲線，一台
      車不可能同時靜止又同時再行進的狀態。車子是發動沒有
      移動的話，行車紀錄器會顯示有弧度的實線，我是依照內
      圈來看是否有重複使用，與線條的粗細判斷沒有影響，主
      要是看時間。」（見本院96年9月26日訊問筆錄第5、6頁
      ）等語，由此可知，本件舉發員警係根據系爭紀錄卡之內
      圈出現重複線條，而認定本件系爭紀錄卡重複使用之違規
      事實，且證人甲○○所為之判定與卷附系爭紀錄卡之內圈
      確有重複線條乙節經核相符（見本院卷第7頁）。從而，
      本件應判斷者即在於，系爭紀錄卡之內圈出現重複之線條
      是否為系爭紀錄卡被重複使用所造成？經本院檢附系爭紀
      錄卡送請樺崎實業股份有限公司（下稱樺崎公司）進行鑑
      定結果，系爭紀錄卡內圈顯示之里程紀錄針上出現有3圈
      的線條，即可分出3天之紀錄，換言之，系爭紀錄卡有重
      複使用2天之情事等情，有該公司96年10月2日樺業九六第
      008號函及其附件1說明及圖示供卷可參，互核證人甲○○
      之上開證詞與前揭鑑定結果，系爭紀錄卡確實有重複使用
      之事實，堪以認定。
（三）另證人即本件違規車輛之駕駛人乙○○固於本院調查時稱
      ：伊駕駛的是日系的車，情形不同，日系的線條比較粗，
      歐系的是完整的圓形，沒有缺口，日系的於終點有缺口，
      缺口的作用於筆畫到缺口時就會卡住沒有辦法再畫，也可
      以說日系的設計在於他無法重複使用，到了隔天一定要換
      新的云云。查行車紀錄器雖有日式規格與歐式規格之分，
      但2種規格並無何差異，在重複使用之判斷上亦無二致，
      並無線條粗細不同之問題，且系爭紀錄卡係屬日式7日用
      之規格，此種行車紀錄卡原由7片所組成，分別在每1張編
      號為「1」、「2」、「3」、「4」、「5」、「6」、「終
      」，其中編號1至編號6即第1張至第6張，於24小時後均有
      缺口，其功能在於作為紀錄針記錄到下一張之用，到編號
      「終」之紀錄卡於24小時後即無缺口，因此，若已使用到
      編號「終」之紀錄卡，卻未更換新的紀錄卡，即會產生重
      複使用之狀況，此有樺崎公司上開函文及其附件2之7日用
      行車紀錄紙圖示在卷可佐。承此，觀諸卷附系爭紀錄卡（
      見本院卷第7頁）之規格，其在24小時後出現有編號「終
      」之字樣，經核即上開說明所稱7日用行車紀錄紙之第7張
      紀錄卡，此種紀錄卡並無缺口，因此在未更新的情況下可
      能導致紀錄針重複紀錄；稽之證人乙○○上開證述，其所
      稱紀錄卡缺口可防止重複使用等語，固屬正確，但此種避
      免重複使用之設計，係導因於編號1至編號6紀錄卡上之缺
      口，有使紀錄針自動依序跳往下一編號之紀錄卡繼續紀錄
      之功能，而非在於證人乙○○所稱缺口會使紀錄卡住而無
      法重複使用云云；再者，系爭紀錄卡確有重複紀錄之事實
      ，業如前述，核與樺崎公司上開就編號「終」之紀錄卡所
      為之說明完全相符，足證證人乙○○前開證詞，顯有誤認
      ，不足為採。
（四）綜上所述，異議人確有上揭曳引車裝設之行車紀錄器不當
      使用致無法正確記錄資料之違規事實，原處分機關援引首
      揭法條及違反道路交通事件統一裁罰基準表，處異議人罰
      鍰9千元，並責令參加臨時檢驗，核無違誤。本件聲明異
      議為無理由，應予駁回。
五、據上論斷，應依道路交通案件處理辦法第19條，裁定如主文
    。
中　　華　　民　　國　　96　　年　　10　　月　　8 　　日
                    交通法庭    法  官  盧亨龍
以上正本證明與原本無異。
如不服本裁定，應於裁定送達後5日內向本院提出抗告狀（須附
繕本）。
「切勿逕送上級法院」
                                書記官  蕭家玲
中　　華　　民　　國　　96　　年　　10　　月　　11　　日
